臺灣臺中地方法院刑事判決　　　　　　　 96年度易字第466號
公　訴　人　臺灣臺中地方法院檢察署檢察官
被　　　告　丙○○
上列被告因詐欺案件，經檢察官提起公訴（95年度偵緝字第1868
、1876號），經本院合議庭裁定改依簡式審判程序審理，判決如
下：
    主    文
丙○○連續幫助意圖為自己不法之所有，以詐術使人將本人之物
交付，累犯，處有期徒刑肆月，如易科罰金，以銀元佰元即新
臺幣玖佰元折算壹日。
    犯罪事實及理由
一、犯罪事實：丙○○前於民國82年間，因違反肅清煙毒條例等
    案件，經本院以82年度易字第4522號判處有期徒刑3年6月確
    定，於84年8月31日假釋付保護管束（至86年6月7日保護管
    束期滿）；於前開假釋付保護管束期間86年間，因違反肅清
    煙毒條例案件，經本院以86年度訴字第1632號判處有期徒刑
    3 年4月，經臺灣高等法院臺中分院以86年度上訴字第2016
    號判決駁回上訴確定，前開假釋付保護管束經撤銷，接續執
    行殘刑1年9月7日，於89年9月14日假釋付保護管束，於91年
    10 月25日保護管束期滿執行完畢。丙○○可預見將自己帳
    戶借予他人使用，足供他人詐騙財物，仍不違背其本意，基
    於概括之犯意：(一)、於94年3月24日至臺新國際商業銀行北
    臺中分行，申請開立帳號00000000000000號活期存款帳戶，
    於同日，在臺新國際商業銀行北臺中分行門口，將其所申請
    之該帳戶存摺、提款卡、密碼，交予真實姓名、年籍均不詳
    ，綽號「阿偉」之成年男子使用；(二)於94年3月28日，至臺
    中市○○區○○路72- 27號寶華商業銀行中清分行，申請開
    立帳號00000 0000000號活期存款帳戶，於同日，在寶華商
    業銀行中清分行門口，將其所申請之該帳戶存摺、提款卡、
    密碼，交予真實姓名、年籍均不詳，綽號「阿偉」之成年男
    子使用。再由該名綽號「阿偉」之男子將丙○○前開銀行帳
    戶交予詐欺集團使用，供作該集團指定匯款之帳戶，以此方
    式幫助該詐欺集團詐騙財物。該詐欺集團即以丙○○所提供
    之銀行帳戶為下列之詐騙行為：(一)、詐欺集團內某不詳成員
    ，於94年4月4日19時許，以電話聯絡周乙○○，佯稱其所有
    之中國信託銀行信用卡，有款項尚未繳納，要求周乙○○將
    銀行帳戶內存款領出，再以給其另1個存款帳戶存入，使周
    乙○○誤以為真，陷於錯誤，而依指示於94年4月4日21時12
    分許，匯款新臺幣（下同）10萬9000元至丙○○前開臺新國
    際商業銀行北臺中分行帳戶內。嗣周乙○○察覺情況有異，
    始知受騙，經報警處理，而循線查知上情。(二)、詐欺集團內
    某不詳成員，於94年5月19日，以電話聯絡甲○○，佯稱係
    「雅典珠寶公司」之人員，因要賑災義賣，告訴其加入會員
    可預購珠寶，使甲○○誤以為真，陷於錯誤，而依指示於94
    年5月19日，匯款3萬至丙○○前開寶華商業銀行中清分行帳
    戶內。嗣甲○○察覺情況有異，始知受騙，經報警處理，而
    循線查知上情。
二、證據名稱：
(一)、被告丙○○於本院審理時之自白。
(二)、被害人周乙○○於警詢、偵查中、被害人甲○○於警詢中之
    指述。
(三)、被告所申請之臺新國際商業銀行北臺中分行帳號0000000000
    0000號活期存款帳戶之客戶基本資料查詢表、開戶資料、交
    易明細、寶華商業銀行中清分行帳號000000000000號活期存
    款帳戶之開戶資料、存摺類存款明細分戶帳、被害人周乙○○所提出之臺新銀行自動櫃員機交易明細表5張、被害人甲○○所提出之郵政跨行匯款申請書1張在卷可參。
三、按被告行為後，刑法於94年2月2日修正公布，於95年7月1日
    施行，而行為後法律有變更者，適用行為時之法律，但行為
    後之法律有利於行為人者，適用最有利於行為人之法律，現
    行刑法第2條第1項訂有明文，此條規定乃與刑法第1條罪刑
    法定主義契合，而貫徹法律禁止溯及既往原則，係規範行為
    後法律變更所生新舊法律比較適用之準據法，是刑法第2條
    本身雖經修正，但刑法第2條既屬適用法律之準據法，本身
    尚無比較新舊法之問題，應一律適用裁判時之現行刑法第2
    條規定以決定適用之刑罰法律，先予敘明。又本次刑法修正
    之比較新舊法，應就罪刑有關之共犯、未遂犯、想像競合犯
    、牽連犯、連續犯、結合犯，以及累犯加重、自首減輕暨其
    他法定加減原因（如身分加減）與加減例等一切情形，綜其
    全部罪刑之結果而為比較，最高法院95年5月23日著有95年
    度第8次刑庭會議決議可資參照。經查：
(一)、刑法第339條第1項詐欺取財罪之法定刑得科或併科銀元1000
    元以下罰金，然被告行為後，於95年6月14日增訂之刑法施
    行法第1條之1規定：「中華民國九十四年一月七日刑法修正
    施行後，刑法分則編所定罰金之貨幣單位為新臺幣。九十四
    年一月七日刑法修正時，刑法分則編未修正之條文定有罰金
    者，自九十四年一月七日刑法修正施行後，就其所定數額提
    高為三十倍。但七十二年六月二十六日至九十四年一月七日
    新增或修正之條文，就其所定數額提高為三倍。」，且94年
    2月2日施行公布95年7月1日施行之刑法第33條第5款修正為
    ：「主刑之種類如下：˙˙˙五、罰金：新臺幣一千元以上
    ，以百元計算之。」，是依修正後之法律，刑法第339條第1
    項詐欺取財罪所得科處之罰金刑最高為新臺幣3萬元、最低
    為新臺幣1千元；而被告行為時適用之罰金罰鍰提高標準條
    例第1條前段規定：「依法律應處罰金、罰鍰者，就其原定
    數額得提高為二倍至十倍。但法律已依一定比率規定罰金或
    罰鍰之數額或倍數者，依其規定。」、現行法規所定貨幣單
    位折算新臺幣條例第2條規定：「現行法規所定金額之貨幣
    單位為圓、銀元或元者，以新臺幣之三倍折算之。」，及修
    正前刑法第33條第5款規定: 「主刑之種類如下：˙˙˙五
    、罰金：一元以上。」，是依行為時之法律，刑法第339 條
    第1項詐欺取財罪所得科處之罰金刑最高為新臺幣3萬元、最
    低為新臺幣30元。因此，比較上述修正前、後之刑罰法律，
    自以被告行為時之舊法即依修正前刑法第33條第5款，並配
    合罰金罰鍰提高標準條例第1條前段為法條適用之依據，較
    有利於被告。
(二)、刑法於94年2月2日修正公布，並於95年7月1日生效施行，修
    正前之刑法第56條連續犯規定已於修正中被刪除，此刪除雖
    非犯罪構成要件之變更，但顯已影響行為人刑罰之法律效果
    ，自屬法律有變更，新舊法比較結果，新法並未較有利於行
    為人，依刑法第2條第1項前段規定，仍應適用較有利於被告
    之行為時法即適用修正前刑法第56條連續犯之規定。
(三)、刑法第30條幫助犯之規定，於94年1月7日修正，95年7月1日
    施行前之規定為：「幫助他人犯罪者，為從犯。雖他人不知
    幫助之情者，亦同。從犯之處罰，得按正犯之刑減輕之。」
    ，修正施行後之規定則為：「幫助他人實行犯罪行為者，為
    幫助犯。雖他人不知幫助之情者，亦同。幫助犯之處罰，得
    按正犯之刑減輕之。」，揆諸本條之修正理由係為確認幫助
    犯採共犯從屬性說之「限制從屬形式」，並避免「從犯」之
    不同解讀，而將「從犯」修正為「幫助犯」，並明示幫助犯
    之成立，亦以被幫助者著手犯罪之實行，且具備違法性為必
    要，而將條文文字修正為「幫助他人實行犯罪行為者，為幫
    助犯」。被告單純出售帳戶供詐欺取財集團作為被害人匯款
    之使用，既評價為幫助詐欺取財的行為，而上開修正亦僅著
    眼於觀念的釐清，則適用修正施行前之刑法第30條規定論擬
    ，並無不利於被告的情形，應依行為時之刑法第30條之規定
    論處。
(四)、刑法第47條第1項修正為：「受徒刑之執行完畢，或一部之
    執行而赦免後，五年以內故意再犯有期徒刑以上之罪者，為
    累犯，加重本刑至二分之一」，與修正前同條：「受有期徒
    刑之執行完畢，或受無期徒刑或有期徒刑一部之執行而赦免
    後，五年以內再犯有期徒刑以上之罪者，為累犯，加重本刑
    至二分之一」之規定相比較，依修正後之規定，若再犯之罪
    為「過失犯」，則無累犯規定之適用，然依修正前之規定，
    過失犯亦可構成累犯，固以修正後之刑法第47條之規定，有
    利於行為人。然被告本件所犯，並非過失犯，且無論依修正
    前後之規定，均屬累犯。
(五)、被告行為時之刑法第41條第1項前段規定：「犯最重本刑為
    五年以下有期徒刑以下之刑之罪，而受六個月以下有期徒刑
    或拘役之宣告，因身體、教育、職業、家庭之關係或其他正
    當事由，執行顯有困難者，得以一元以上三元以下折算一日
    ，易科罰金。」；又被告行為時之易科罰金折算標準，修正
    前罰金罰鍰提高標準條例第2條前段（業於94年5月17日刪除
    ）規定，就其原定數額提高為100倍折算1日，則本件被告行
    為時之易科罰金折算標準，應以銀元300元折算1日，經折算
    為新臺幣後，應以新臺幣900元折算為1日。惟95年7月1日施
    行之刑法第41條第1項前段則規定：「犯最重本刑為五年以
    下有期徒刑以下之刑之罪，而受六個月以下有期徒刑或拘役
    之宣告者，得以新臺幣一千元、二千元或三千元折算一日，
    易科罰金。」，比較修正前後之易科罰金折算標準，以95年
    年7月1日修正公布施行前之規定，較有利於被告。
(六)、綜合上述各條文修正前、後之比較，揆諸前揭最高法院決議
    及修正後刑法第2條第1項規定之「從舊、從輕」原則，自應
    適用被告行為時之法律，即修正前刑法之相關規定，予以論
    處。
三、被告提供前開帳戶供詐欺集團使用，被告對前開帳戶可能會
    被利用作犯罪工具，有所預見，既對前開犯罪構成事實，預
    見其發生而其發生並不違背其本意，依刑法第13條第2項之
    規定，亦應以故意論，且被告以幫助他人犯罪之意思，為提
    供前開帳戶之詐欺取財犯罪構成要件以外之行為，應為詐欺
    取財之幫助犯。是核被告所為，係犯刑法第30條第1項前段
    、第339條第1項之詐欺取財罪之幫助犯。被告先後販賣臺新
    國際商業銀行、寶華商業銀行帳戶，時間緊接，所犯罪名相
    同，顯係基於概括之犯意為之，為連續犯，爰依修正前刑法
    第56條之規定論以一幫助詐欺取財罪，並加重其刑。又被告
    前於82年間，因違反肅清煙毒條例等案件，經本院以82年度
    易字第4522號判處有期徒刑3年6月確定，於84年8月31日假
    釋付保護管束（至86年6月7日保護管束期滿）；於前開假釋
    付保護管束期間86年間，因違反肅清煙毒條例案件，經本院
    以86年度訴字第1632號判處有期徒刑3年4月，經臺灣高等法
    院臺中分院以86年度上訴字第2016號判決駁回上訴確定，前
    開假釋付保護管束經撤銷，接續執行殘刑1年9月7日，於89
    年9 月14日假釋付保護管束，於91年10月25日保護管束期滿
    執行完畢等情，有臺灣臺中地方法院檢察署刑案資料查註紀
    錄表及臺灣高等法院被告全國前案紀錄表在卷可按，其於有
    期徒刑執行完畢後5年內，再犯本件有期徒刑以上之罪，為
    累犯，應依修正前刑法第47條之規定加重其刑，並遞加重之
    。被告幫助詐欺集團，以詐術使人將本人之物交付，為從犯
    ，應依刑法第30條第2項之規定減輕其刑，並依法先加後減
    之。爰審酌被告之犯罪動機、目的，提供其所有之帳戶供犯
    罪使用，嚴重破壞犯罪查緝工作、影響社會治安及金融秩序
    ，惟被告犯後已坦承犯行，足見其犯罪後深表悔意，態度良
    好，本件被告販賣2本帳戶，共2位被害人，被害人遭詐騙之
    金額非微等一切情狀，量處如主文所示之刑，並諭知易科罰
    金之折算標準，以資懲儆。
據上論斷，應依刑事訴訟法第273條之1第1項、第299條第1項前
段，刑法第2條第1項前段、修正前第30條第1項前段、第2項、修
正前第56條、第339條第1項、修正前第47條、修正前第41條第1
項前段，罰金罰鍰提高標準條例第1條前段、修正前罰金罰鍰提
高標準條例第2條，現行法規所定貨幣單位折算新臺幣條例第2條
，判決如主文。
中　　華　　民　　國　　96　　年　　3 　　月　　1 　　日
                        臺灣臺中地方法院刑事第五庭
                            法  官  劉麗瑛
上正本證明與原本無異。
如不服本判決，應於送達後10日內向本院提出上訴狀（須附繕本
），上訴於臺灣高等法院臺中分院。
                            書記官  王玟
中　　華　　民　　國　　96　　年　　3 　　月　　1 　　日
附錄論罪科刑法條
中華民國刑法第30條
幫助他人犯罪者，為從犯。雖他人不知幫助之情者，亦同。
從犯之處罰，得按正犯之刑減輕之。
中華民國刑法第339條
意圖為自己或第 3 人不法之所有，以詐術使人將本人或第 3 人
之物交付者，處五年以下有期徒刑、拘役或科或併科1000元以下
罰金。
以前項方法得財產上不法之利益或使第 3 人得之者，亦同。
前二項之未遂犯罰之。
